【裁判字號】    97,簡上,222
【裁判日期】    980515
【裁判案由】    違反著作權法
【裁判全文】
臺灣新竹地方法院刑事判決             97年度簡上字第222號
上  訴  人  臺灣新竹地方法院檢察署檢察官
被      告  甲○○
選任辯護人  鄭雪櫻律師
上列上訴人因被告違反著作權法案件，不服本院97年度竹簡字第
1268號，中華民國97年9 月5 日第一審判決（聲請簡易判決處刑
案號：97年度偵字第4308號），提起上訴，本院判決如下：
本院管轄合議庭逕改依通常程序為第一審判決如下：
    主  文
原判決撤銷。
甲○○意圖銷售而擅自以重製於光碟之方法侵害他人之著作財產
權，處有期徒刑陸月。扣案非法重製之「Longman  preparation
series for the TOEIC Test: Advance  Course」光碟壹片沒收
之。又明知係侵害著作財產權之重製光碟而散布，處有期徒刑陸
月。扣案非法重製之「Longman preparation series for the
TOEIC Test: Advance Course」光碟壹片沒收之。應執行有期徒
刑捌月。緩刑年，緩刑期內付保護管束。扣案非法重製之「
Longman preparation series for the TOEIC Test ：Advance
Course」光碟壹片沒收之。
    事  實
一、甲○○明知「Complete Guide to the TOEIC Test: 2nd Ed
    -ition 」及「Complete Guide to the Test: 3rd Edition
    」等光碟著作物為新加坡商聖智學習亞洲私人有限公司（以
    下簡稱聖智公司）享有著作財產權並受我國著作權法保護之
    視聽著作；「Longman preparation series for the NEW
    TOEIC Test: Introductory Couse」、「Longman preparat
    -ion series for the TOEIC Test: Intermediate Couse」
    、「Longman peparation seriesfor the TOEIC Test: Adv
    anced Couse 」等光碟著作物為美商培生教育出版股份有限
    公司（以下簡稱培生公司）享有著作財產權並受我國著作權
    法保護之視聽著作，非經前揭著作財產權人之同意或授權，
    不得擅自重製或以移轉所有權之方式散布重製物而侵害他人
    之著作財產權。詎其意圖銷售，而基於擅自以重製於光碟侵
    害他人著作財產權之單一接續犯意，於民國96年8 月間某日
    ，透過雅虎奇摩拍賣網站購買聖智公司及培生公司上揭原版
    書，均含經不詳人士非法重製之前揭光碟著作物後，即於96
    年11月中旬某日，在其位於新竹市○○路○ 段155 巷10弄25
    號6 樓9 室之居所內，以其所有之電腦主機（含內建式燒錄
    機），將上開光碟著作物，重製於空白光碟上，以此方式重
    製103 片光碟。其又另行起意，明知上揭光碟係侵害著作財
    產權之重製物，仍基於散布之單一接續犯意，自96年11月中
    旬某日起，在重製完成前述光碟後，即以電腦連線至雅虎奇
    摩拍賣網站，透過帳號「yyoyo81tw 」及「yyoyo82tw 」，
    或連同上開所購得之原版書搭售上開非法重製光碟著作，或
    單獨以含郵資共新臺幣（下同）130 元之代價販售上開非法
    重製光碟著作，供不特定人購買，並以電子郵件信箱「tw-a
    uction s-sys@yahoo-inc.com」及0000000000號行動電話與
    客戶聯繫，及以其所有之中國信託商業銀行帳號0000000000
    00號帳戶、臺北富邦商業銀行帳號000000000000 號 帳戶供
    不特定客戶匯款，以此方式散布重製物而侵害他人之著作財
    產權，其連同原版書一起搭售上開非法重製光碟著作共100
    片，其單獨販售上開非法重製光碟著作共3 片，而共獲利約
    1 萬元。嗣為警上網巡邏而察覺，並向甲○○以130 元購得
    其所非法重製之「Longman preparation series forth eTO
    EIC Test: Advanced Couse」光碟片1 片，並於97年5 月22
    日晚上8 時35分許，通知甲○○到案說明，因而查悉上情，
    並扣得該非法重製光碟片1 片。
二、案經聖智公司、培生公司訴請內政部警政署保安警察第二總
    隊第一大隊第三中隊報告偵辦。
    理  由
一、按被告以外之人於審判外之言詞或書面陳述，除法律另有規
    定者外，不得作為證據，刑事訴訟法第159 條第1 項固有明
    文規定。惟被告以外之人於審判外向法官所為之陳述，得為
    證據；被告以外之人於偵查中向檢察官所為之陳述，除顯有
    不可信之情況外，得為證據；且被告以外之人於審判外之陳
    述，雖不符刑事訴訟法第159 條之1 至之4 之規定，惟經當
    事人於審判程序同意作為證據，法院審酌該言詞陳述或書面
    陳述作成時之情況，認為適當者，亦得為證據，復為同法第
    159 條之1 、第159 條之5 第1 項所明定。本案告訴代理人
    陳明良之指述，屬審判外向法官所為之陳述，惟並無顯不可
    信之情況，並經被告同意援引作為證據；另本案認定事實所
    引用之文書證據、物證等證據，並無證據證明係公務員違背
    法定程式所取得，亦無刑事訴訟法第159 條之4 之顯有不可
    信之情況與不得作為證據之情形，且均經被告及辯護人同意
    援引作為證據，自應認有證據能力。
二、訊據被告甲○○對於上揭時地購得非法重製之光碟著作物後
    ，於上開時地，以前述方法非法重製；及於前開時地，以上
    揭方法散布該非法重製之光碟著作物等情坦承不諱，惟辯稱
    ：一開始燒光碟時，我不知道是違法的，是等到警察來時我
    知道是違法的云云。經查：上揭事實業據告訴代理人陳明良
    於歷次偵訊及本院審理時指訴明確，復為被告自承以如事實
    欄所述方法非法重製，及散布該非法重製之光碟著作物等情
    不諱，且有帳號「yyoyo81tw 」、「yyoyo82tw 」之申辦人
    資料1 份、IP位址資料1 份、雅虎拍賣網站所刊登販賣上揭
    光碟片網頁資料1份 、評價資料1 份、中國信託商業銀行帳
    號000000000000號帳戶之交易明細資料1 份、臺北富邦商業
    銀行帳號000000000000號帳戶之交易明細資料1 份、高雄二
    信自動櫃員機交易明細單1 份、正版光碟照片及與非法重製
    光碟之對照照片共38幀、電子郵件資料1 份及悔過書1 份等
    在卷足稽，並有重製之光碟片1 片扣案足資佐證。而扣案之
    光碟片係非經授權而製作之盜版光碟等情，亦有鑑定書1 份
    附卷足參。被告雖以上揭情詞置辯，然被告為大專畢業，為
    有相當知識及社會經驗之成年人，邇來政府機關大力倡導尊
    重智慧財產權之觀念，電子及平面媒體亦一再宣導不遺餘力
    ，被告已難諉為不知。況且，依被告所供述可知，其初始係
    受贈光碟片，在完全未受著作財產權人之同意或授權之情況
    下，以上述方式重製後，藉以放在原版書中搭售之方式，以
    便能夠販售書籍，甚且單獨販售上揭重製之光碟片，而均能
    賺取利潤供己花用，其卻完全無須經過著作財產權人之同意
    或授權，即能坐享其成，謂其不知此乃違法之舉，實匪夷所
    思。是以，被告上揭所辯，乃為事後卸責之詞，不足採信。
    綜上，本案事證明確，被告意圖銷售，而擅自以重製於光碟
    之方法侵害他人之著作財產權，以及明知係侵害著作財產權
    之重製光碟而散布之犯行，足堪認定，應依法論罪科刑。
三、核被告甲○○所為，分別係犯著作權法第91條第3 項意圖銷
    售而擅自以重製於光碟之方法侵害他人之著作財產權罪及同
    法第91條之1 第3 項之明知係侵害著作權之光碟重製物而散
    布罪。被告持有侵害著作財產權之重製光碟物並以販售予不
    特定人之方式散布，其意圖散布而持有明知係侵害著作財產
    權之光碟之低度行為，應為散布之高度行為所吸收，不另論
    罪。又按，刑事法若干犯罪行為態樣，本質上原具有反覆、
    延續實行之特徵，立法時既予特別歸類，定為犯罪構成要件
    之行為要素，則行為人基於概括之犯意，在密切接近之一定
    時、地持續實行之複次行為，倘依社會通念，於客觀上認為
    符合一個反覆、延續性之行為觀念者，於刑法評價上，即應
    僅成立一罪。學理上所稱「集合犯」之職業性、營業性或收
    集性等具有重複特質之犯罪均屬之，例如經營、從事業務、
    收集、販賣、製造、散布等行為概念者是（參照最高法院95
    年度台上字第1079號判決意旨）。本件被告意圖銷售而擅自
    以重製於光碟之方法侵害他人之著作財產權之犯行，以及明
    知係侵害著作權之光碟重製物而散布之犯行，均屬被告在密
    切接近之一定時、地持續實行之複次行為，於客觀上反覆、
    延續性之行為，且侵害同一法益，各行為之獨立性極為薄弱
    ，依一般社會健全觀念，在時間差距上難以強行分開，於刑
    法評價上，以視為數個舉動之接續執行，合為包括之一行為
    予以評價，較為合理。即透過對於同一法益之同種類侵害行
    為繼續不間斷之實行，業已稀釋個別行為之獨立性，致使刑
    法評價時將之視為單一、整體之犯罪行為，而應分別論以接
    續犯。又被告所為上揭二罪，犯意個別，行為互殊，罪名不
    同，應予分論併罰。
四、原審以被告甲○○所犯事證明確，予以論罪科刑，固非無見
    。惟查：（一）按某種犯罪行為，因有加重原因而另成立他
    項罪名，其基本之犯罪，自不再論處。著作權法所定侵害著
    作權之方法多樣化，因而分出多種行為類型，賦予輕重不等
    之犯罪罪名。著作權法第91條規定，係規範「以重製之方法
    」為侵害著作財產權之犯罪類型，其中第2 項規定為「意圖
    銷售或出租而擅自以重製之方法侵害他人之著作財產權者，
    處六月以上五年以下有期徒刑，得併科新臺幣二十萬元以上
    二百萬元以下罰金。」，並鑒於「以重製於光碟」之方式侵
    害著作財產權者，因其不法獲利高，成本亦低，著作財產權
    人損失權益較為嚴重，故增訂第3 項「以重製於光碟之方法
    犯前項之罪者，處六月以上五年以下有期徒刑，得併科新臺
    幣五十萬元以上五百萬元以下罰金。」以資因應。著作權法
    第91條第3 項之以重製於光碟之方法侵害著作財產權罪，乃
    同條第2 項之普通重製侵害著作財產權罪之加重規定，其罪
    刑均屬獨立，此與借刑立法之例（如刑法第320 條第2 項、
    第339 條第2 項），雖亦有獨立之罪名，但其條文本身並無
    刑罰之規定，是於裁判時，仍須併引其罰出刑由之法條依據
    者，尚屬有別（參照最高法院97年度台上字第1509號判決意
    旨）。本件被告甲○○犯以重製於光碟之方法侵害著作財產
    權罪，依上說明，僅成立著作權法第91條第3 項之罪，無再
    論以同條第2 項之罪之餘地。再者，著作權法第91條之1 第
    3 項之罪，亦為同條第2 項之罪的加重規定，其罪刑亦屬獨
    立，依上揭說明，被告犯明知係侵害著作財產權之光碟而散
    布罪，僅成立著作權法第91條之1 第3 項之罪，無再論以同
    條第2 項之罪之餘地。原審判決於理由欄認被告成立著作權
    法第91條第3 項、第2 項之罪及同法第91條之1 第3 項、第
    2 項之罪，復於據上論結一欄併為記載，亦有未洽。（二）
    又扣案之「Longman preparationseries for the TOEIC Te
    -st: Advance Course 」光碟1 片，為被告非法重製，並出
    售後經警方所查扣等情，為被告供述在卷，依著作權法第98
    條但書之規定，不以屬於犯人為限，應在被告所犯上揭二項
    罪名下，均予宣告沒收之，原審判決僅在被告所犯意圖銷售
    而擅自以重製於光碟之方法侵害他人之著作財產權罪項下諭
    知沒收，亦有未洽。又上訴意旨所指原審判決量刑太輕部分
    ，惟被告業已與告訴人達成和解，告訴人表明不欲追究，被
    告年輕識淺，為本案犯行，確屬不該，然尚能努力與告訴人
    達成和解，日後當能記取教訓等，因之認上訴並無理由，惟
    原判決既有上開可議之處，自應由本院就原審判決予以撤銷
    改判。
五、爰審酌被告未能尊重他人之著作財產權，意圖銷售而擅自重
    製於光碟，及明知係侵害著作財產權之光碟重製物，仍為販
    售而散布，既侵害他人著作財產權，亦損及我國保護智慧財
    產權之國際形象，兼衡其犯罪動機、目的、期間、手段，重
    製及販售次數、所得不法利益，犯後猶飾詞辯解，惟尚能與
    告訴人達成民事和解，有和解筆錄1 份在卷足稽等一切情狀
    ，量處如主文所示之刑，並定其應執行之刑，以資懲儆。又
    查被告前未曾受有期徒刑以上刑之宣告，有前述臺灣新竹地
    方法院檢察署刑案資料查註紀錄表及臺灣高等法院被告前案
    紀錄表各1 份在卷可稽，可見其素行尚佳；又被告已與告訴
    人達成民事和解，已如前述，本院認被告經此偵、審程序之
    教訓，當知警惕，應無再犯之虞，本院認其所受宣告之刑以
    暫不執行為適當，爰依刑法第74條第1 項第1 款規定諭知緩
    刑2 年，以勵自新。另為使被告深切反省，建立正確之法治
    觀念，爰依刑法第93條第1 項之規定諭知緩刑期內付保護管
    束。又扣案非法重製之「Longman preparation series for
    the TOEIC Test:Advance Course 」光碟1 片，惟被告為本
    案犯行時所得之物，不問屬與被告與否，爰依著作權法第98
    條之規定宣告沒收之。
六、併案意旨（97年度偵字第7401號）另以：被告甲○○明知「
    Longman preparation series for the New TOEIC Test Ad
    -vanced course 4e」 光碟著作物為培生公司享有著作財產
    權並受我國著作權法保護之視聽著作，非經前揭著作財產權
    人之同意或授權，不得擅自重製或以移轉所有權之方式散布
    、銷售重製物而侵害他人之著作財產權，詎其明知前於96年
    間，在網路上取得之上開光碟，係以重製方式侵害他人著作
    財產權之物，竟基於銷售散布之意，於97年7月6日，在其住
    處，以電腦連線至雅虎奇摩拍賣網站，刊登拍賣上開盜版光
    碟訊息，供不特定人購買。嗣培生公司於上開網站發現此項
    拍賣訊息，遂以1050元向被告出價購得非法重製之「Longma
    -n preparation series for the NewTOEIC Test Advanced
    course 4e」 光碟著作，始查獲上情，因認被告涉犯著作權
    法第93條之1第3項之明知係侵害著作財產權之光碟重製物而
    散布罪嫌等語。惟查，本案被告係自96年11月間起，為上揭
    明知係侵害著作權之光碟重製物而散布之犯行，迄於97年5
    月22日為警通知被告到案說明因而查獲，已如前述，而併案
    意旨所指犯罪時間則係在本案查獲後之97年7月6日，斯時距
    離查獲時已相距近二月，且係在被告被警查獲本案，其已知
    悉上揭光碟重製物係屬侵害他人著作財產權之物，且其所為
    係屬散布侵害他人著作財產權之光碟重製物之犯行，被告於
    本院審理時亦供述：（所以是在本案已經被警方查獲，也知
    道這樣行為不合法，卻又在併案意旨所指時間將重製光碟寄
    給對方？）是等語明確，參以被告另辯稱：當初對方是跟我
    說，他之前有跟我買書，我有隨書附贈光碟，可是光碟有問
    題，他要再買一本，叫我再附贈光碟給他，所以我就把書跟
    光碟一起寄出去等語（見本院卷第88頁），顯見被告縱有為
    併案意旨所指明知為侵害著作財產權之光碟重製物而散布之
    行為，亦係在為本案犯行後，另行起意而為之，尚難認與本
    案有生接續犯之實質上一罪關係至明，非為起訴效力所及，
    此部分自不得一併加以審判，應將此移送併案審理部分退回
    由原檢察官另為適法之處理，附此敘明。
據上論斷，應依刑事訴訟法第455 條之1 第1 項、第3 項，第369
條第1 項前段、第364 條、第299 條第1 項前段，著作權法第91
條第3 項、第91條之1 第3 項、第98條，刑法第11條前段、第51
條第5 款、第74條第1 項第1 款、第93條第1 項，判決如主文。
本案經檢察官陳玉華到庭執行職務。
中    華    民    國    98    年    5    月    15     日
                  刑事第一庭    審判長法  官  許翠玲
                                      法  官  方鴻愷
                                      法  官  楊惠芬
以上正本證明與原本無異。
如不服本判決應於收受本判決後10日內向本院提出上訴書狀，上
訴書狀應敘述具體理由。上訴書狀未敘述上訴理由者，應於上訴
期間屆滿後20日內補提理由書狀於本院 (均須按他造當事人之人
數附繕本 )「切勿逕送上級法院」。
中    華    民    國    98    年    5     月    15    日
                                      書記官  張懿中
附錄本案論罪科刑法條全文：
著作權法第91條：
擅自以重製之方法侵害他人之著作財產權者，處三年以下有期徒
刑、拘役，或科或併科新臺幣七十五萬元以下罰金。
意圖銷售或出租而擅自以重製之方法侵害他人之著作財產權者，
處六月以上五年以下有期徒刑，得併科新臺幣二十萬元以上二百
萬元以下罰金。
以重製於光碟之方法犯前項之罪者，處六月以上五年以下有期徒
刑，得併科新臺幣五十萬元以上五百萬元以下罰金。
著作僅供個人參考或合理使用者，不構成著作權侵害。
著作權法第91條之1 ：
擅自以移轉所有權之方法散布著作原件或其重製物而侵害他人之
著作財產權者，處三年以下有期徒刑、拘役，或科或併科新臺幣
五十萬元以下罰金。
明知係侵害著作財產權之重製物而散布或意圖散布而公開陳列或
持有者，處三年以下有期徒刑，得併科新臺幣七萬元以上七十五
萬元以下罰金。
犯前項之罪，其重製物為光碟者，處六月以上三年以下有期徒刑
，得併科新臺幣二十萬元以上二百萬元以下罰金。但違反第八十
七條第四款規定輸入之光碟，不在此限。
犯前二項之罪，經供出其物品來源，因而破獲者，得減輕其刑。


司法院資訊處製作；財團法人民間司法改革基金會備份。
